臺灣板橋地方法院民事判決　　　　　　100年度家簡字第209號
原　　　告　台新國際商業銀行股份有限公司
法定代理人　鍾隆毓
訴訟代理人　何岳儒律師
複代理人　　林經洋
被　　　告　吳昇遑即吳鑑晉）.
　　　　　　蔡旻蓁
上列當事人間請求宣告夫妻分別財產制事件，經本院於民國100
年12月22日言詞辯論終結，判決如下：
    主  文
被告吳昇遑與被告蔡旻蓁間之夫妻財產制改用分別財產制。
訴訟費用由被告負擔。
    事實及理由
一、原告起訴主張：被告吳昇遑（原名吳鑑晉）積欠原告債務新
    臺幣（下同）233,067 元，經向鈞院聲請對被告吳昇遑之財
    產強制執行，惟因執行均無效果，全未受償，業於民國100
    年9 月8 日核發板院輔100 司執洪字第85857 號債權憑證，
    另經原告查詢原告吳昇遑之財產資料，其已無任何財產可供
    原告扣押。又被告吳昇遑與被告蔡旻蓁為夫妻，婚姻關係現
    仍存續中，但並未約定夫妻財產制，應以法定財產制為其夫
    妻財產制，為此爰依民法第1011條之規定，請准宣告被告間
    夫妻間財產改為分別財產制等語。
二、被告之答辯意旨：被告兩人結婚後，被告吳昇遑無固定職業
    及收入，歷年來多無申報所得，原告為依法設立之銀行業，
    於被告吳昇遑申請信用卡時，亦應依法審核予以准駁，是原
    告在明知被告吳昇遑收入非多之情況下，仍予以核發信用卡
    ，故原告在與被告吳昇遑發生債權債務關係前，即已明知對
    於被告吳昇遑係無資歷清償債務及無財產可供執行之事實，
    其自無權利干涉被告間之財產關係，亦無權提起本件訴訟。
    且被告兩人迄今尚未辦理夫妻分別財產制，原告於核發信用
    卡時，自始未將被告蔡旻蓁之財產列入其授信財產資料審核
    ，證明原告對於被告兩人間使用分別財產制之事實明知並已
    認諾，自不得再訴請法院判決。被告吳昇遑在結婚後第三年
    即服兵役，之後每個工作約做1 、2 個月及離職，自84年起
    到處打零工為生，夫妻長期處於半分居之狀態，其縱有所得
    亦自行花用，從未提供家計使用；反觀被告蔡旻蓁自65年間
    開始工作，維持家庭生活費用，其名下財產均係被告蔡旻蓁
    獨立工作所得，非屬被告夫妻間之聯合財產，如原告認被告
    蔡旻蓁名下之財產屬夫妻共有或聯合關係，自應負舉證之責
    任。爰答辯聲明：原告之訴駁回。
三、經查，原告主張被告兩人係屬夫妻關係，現婚姻關係存續中
    ，兩人婚後未約定夫妻財產制，且被告吳昇遑積欠原告債務
    ，經原告聲請強制執行而未受清償，目前尚積欠原告233,06
    7 元之事實，已據原告提出法院未受理被告聲請辦理夫妻財
    產制契約登記之網站查詢單、本院100 年9 月8 日板院輔10
    0 年司執洪字第85857 號債權憑證、戶籍謄本、被告吳昇遑
    之最新財產調件明細表等件為證，被告在庭亦坦承兩造婚後
    無辦理夫妻分別財產制、被告吳昇遑確有積欠原告債務，且
    名下已無財產可為清償等情，並有渠等提出之被告兩人歷年
    來之綜合所得稅各類所得資料清單為佐，可認實在。至被告
    所為之抗辯均與本件之認定無涉，或無非係屬被告二人間法
    定財產制消滅後之夫妻剩餘財產分配事宜，均非屬本件宣告
    夫妻財產制所得審認之範疇，是被告前開辯駁，均無理由。
    從而本件依上開事證，自堪信原告主張為真正。
四、按夫妻未以契約訂立夫妻財產制者，除本法另有規定外，以
    法定財產制為其夫妻財產制；債權人對於夫妻一方之財產已
    為扣押，而未得受清償時，法院因債權人之聲請，得宣告改
    用分別財產制，民法第1005條、第1011條分別定有明文。而
    所謂未得受清償，包括全無可扣押之物或所扣押之物數量不
    足及所扣押之財產不足清償該為扣押之債權人債權等情形，
    復有最高法院89年度台上字第854 號判決可資參照。查本件
    原告為被告吳昇遑之債權人，經依法強制執行後無效果取得
    本院債權憑證，原告債權顯無法獲得清償，已業如前述，則
    原告依上開民法規定，聲請宣告被告夫妻二人改用分別財產
    制，洵屬有據，應予准許。
五、訴訟費用負擔之依據：民事訴訟法第78條、第85條第1項。
中    華    民    國   100    年    12    月    30    日
                      家事法庭  法  官  邱景芬
以上正本係照原本作成。
如不服本判決，應於判決送達後20日之不變期間內，向本院提出
上訴狀。如委任律師提起上訴者，應一併繳納上訴審裁判費。
中    華    民    國   100    年    12    月    30    日
                                書記官  高小婷